【裁判字號】    89,交訴,265
【裁判日期】    890808
【裁判案由】    公共危險等
【裁判全文】
臺灣臺南地方法院刑事判決                        八十九年度交訴字第二六五號
    公  訴  人  臺灣台南地方法院檢察署檢察官
    被      告  甲○○
右列被告因公共危險等案件，經檢察官提起公訴（八十九年度偵字第六五六七號），
本院判決如左：
    主  文
甲○○服用酒類，不能安全駕駛動力交通工具而駕駛，處有期徒刑參月。又因過失致
人於死，處有期徒刑拾月。又駕駛動力交通工具肇事，致人死而逃逸，處有期徒刑壹
年。應執行有期徒刑貳年。緩刑伍年。緩刑期內付保護管束。
    事  實
一、甲○○於民國（下同）八十九年五月八日二十二時三十五分許，因飲用酒類，已
    達不能安全駕駛動力交通工具之程度，竟仍駕駛車牌號碼ＵＧ─九一０二號自用
    小客車，沿台南市○○路由西往東方向行駛，途經該路段二二五號前時，原應注
    意汽車在劃有分向限制線之路段，不得駛入來車之車道內，且依當時情況，又無
    不能注意之情形，竟疏未注意及此，為閃避前方車輛而駛入對向車道，而撞及王
    聰明所駕駛沿新興路由東往西方向行駛之車牌號碼ＶＦＷ─三三七號輕機車，致
    王聰明因顱腦損傷合併顱內出血，經送醫後仍不治死亡。詎甲○○於肇事後竟未
    停車查看採取救護措施，反而駕車逃逸，嗣於翌（九）日凌晨零時二分許，在台
    南市○○○路○段十九巷口為警查獲，並測得其呼氣之酒精濃度達每公升０．六
    五毫克。
二、案經臺灣臺南地方法院檢察署檢察官相驗後自動檢舉偵查起訴。
     理  由
一、訊據被告甲○○對於右揭時、地酒後駕車肇事致被害人王聰明死亡，並且肇事逃
    逸之事實均供承不諱，核與被害人家屬乙○○指述之情節相符，並有道路交通事
    故調查報告表一份及現場照片三十幀在卷可稽，被告自白核與上開證據相符，堪
    信屬實。按汽車在劃有分向限制線之路段，不得駛入來車之車道內，道路交通安
    全規則第九十七條第二款定有明文。被告於右揭時地駕駛車輛，應注意按上開規
    定行車，以策安全，且依卷附現場照片所示，肇事地點有路燈照明，道路筆直，
    按當時情況，尚無不能注意之情形，乃被告竟疏於注意，以致肇事，被告之行為
    自有過失甚明。而被害人王聰明確因本件車禍致顱腦損傷合併顱內出血死亡，此
    經檢察官督同法醫師相驗屬實，製有相驗筆錄、相驗屍體證明書、驗斷書附卷可
    稽，是被告之過失行為與被害人之死亡結果間具有相當因果關係。另訊據被告甲
    ○○對渠喝酒後，在右揭時地駕車肇事等情供認不諱，復有被告為警施以酒精測
    試之紀錄單一紙在卷足憑。按刑法第一百八十五條之三所規定：「服用酒類，不
    能安全駕駛動力交通工具而駕駛者」，其構成要件係「服用酒類」、「不能安全
    駕駛動力交通工具而駕駛」，二者之範圍不能謂完全不明確，其「可能的文義」
    仍可透過刑法論理解釋之原則究明，至於飲用酒類後如何程度始能謂「不能安全
    駕駛動力交通工具而駕駛」，則有賴檢察官舉證，並由刑事司法實務以判決先例
    予以補充，不能以該項規定之語義內容有某種程度之不明確，即謂該一規定違反
    罪刑法定之原則。依台灣高等法院檢察署所彙編之刑法第一百八十五條之三酒後
    駕車「不能安全駕駛」認定標準之相關論文資料一書中，台大醫學院吳木榮醫師
    、台北醫學院附設醫院蔡尚穎醫師、中央警察大學交通學系暨交通管理研究所程
    玉傑先生、蔡中志教授等人於彼等之研究著作中，均對血液中、呼氣中酒精之濃
    度對汽車駕駛人之影響提出報告，如血液中酒精濃度在三０至五０ｍｇ＼ｄＬ（
    毫克＼一百毫升）時，駕駛能力變差，在五０至一００ｍｇ＼ｄＬ時，多話、大
    笑、感覺障礙，一００至一五０ｍｇ＼ｄＬ時，說話含糊、腳步不穩、可能會噁
    心，一五０至二００ｍｇ＼ｄＬ時，明顯酒醉、噁心、步履蹣跚，二００至三０
    ０ｍｇ＼ｄＬ時，呆滯木僵、嘔吐、可能昏迷（而呼氣中酒精濃度與血液中酒精
    濃度之換算，可藉由一轉換因子予轉換，其範圍介於二千至二千三百之間，此乃
    因個人體質差異而有所不同），凡此均載明於上開彙編文集中。本件被告甲○○
    之呼氣中酒精濃度為０．六五ｍｇ＼Ｌ，有前述酒精濃度測試單一紙附卷可參，
    茲以最低值之轉換因子二千計算，０．六五ｍｇ＼Ｌ＝０．０六五ｍｇ＼ｄＬ，
    乘以二千經計算為一三０ｍｇ＼ｄＬ，亦即依常人之反應，會有說話含糊、腳步
    不穩及噁心之情形，參以被告酒後開車駛入對向車道致撞及被害人之事實，顯見
    被告當時之注意力已無法集中，飲酒確已造成影響其判斷力及肢體協調能力，其
    不能安全駕駛甚明，本案事證明確，被告犯行足堪確認，應依法論處。
二、核被告甲○○所為，係犯刑法第二百七十六條第一項之過失致死罪及第一百八十
    五條之三服用酒類不能安全駕駛罪、第一百八十五條之四之駕駛動力交通工具肇
    事致人死而逃逸罪。其所犯上開三罪間，罪名互殊，犯意各別，應予分論併罰。
    被告酒醉駕車肇事致人於死，應依道路交通管理處罰條例第八十六條第一項規定
    加重其刑。本院審酌被告之品性、過失程度、肇事後逃逸嚴重危害社會安全，所
    為犯行致被害人死亡、犯罪後深有悔意，已與被害人家屬達成和解，有調解書附
    卷可按等一切情狀，量處如主文所示之刑，並定其應執行之刑，以示懲儆。末查
    被告素行良好，並無前科，此有本院被告全國前案紀錄表一紙在卷可稽，其因一
    時疏忽肇事，並因緊張、害怕而有肇事逃逸之惡行，惟被告事後已知悔誤，並與
    被害人家屬達成和解，有調解書一紙在卷可參，被告經此教訓，當能知所警惕，
    信無再犯之虞，本院因認對被告所宣告之刑以暫不執行為適當，爰併宣告緩刑五
    年，緩刑期內並付保護管束，用昭自新，並觀後效。
三、據上論斷，應依刑事訴訟法第二百九十九條第一項前段、刑法第一百八十五條之
    三、第二百七十六條第一項、第一百八十五條之四、第五十一條第五款，第七十
    四條第一款、第九十三條第一項，道路交通管理處罰條例第八十六條第一項、罰
    金罰鍰提高標準條例第一條前段，判決如主文。
本案經檢察官吳勇輝到庭執行職務。
中    華    民    國      八十九      年      八      月       八       日
                                臺灣臺南地方法院交通法庭
                                      法  官  黃  光  進
右正本證明與原本無異。
如不服本判決，應於判決送達後十日內向本院提出上訴狀( 應附繕本 )。
                                      書記官  黃  富  煜
中    華    民    國      八十九      年      八      月        九      日
附錄本案論罪科刑法條全文：
刑法第一百八十五條之四
駕駛動力交通工具肇事，致人死傷而逃逸者，處六月以上五年以下有期徒刑。
刑法第一百八十五條之三
服用毒品、麻醉藥品、酒類或其他相類之物，不能安全駕駛動力交通工具而駕駛者，
處一年以下有期徒刑、拘役或三萬元以下罰金。
刑法第二百七十六條第一項
因過失致人於死者，處二年以下有期徒刑、拘役或二千元以下罰金。


司法院資訊處製作；財團法人民間司法改革基金會備份。
